【裁判字號】    97,聲繼,20
【裁判日期】    970821
【裁判案由】    遺產繼承
【裁判全文】
臺灣臺東地方法院民事裁定              97年度聲繼字第20號
聲  請  人  乙○○
上列聲請人聲明繼承遺產事件，本院裁定如下：
    主  文
聲請駁回。
聲請程序費用新臺幣壹仟元由聲請人負擔。
    理  由
一、聲明意旨略以：被繼承人甲○係於民國14年10月15日出生，
    於95年11月4日死亡，其死亡後在臺灣地區留有遺產，聲請
    人為甲○在大陸地區之胞弟，對甲○遺產有繼承權，爰依法
    向本院為聲明繼承之意思表示等語。並提出甲○除戶謄本、
    法定繼承順位表及經財團法人海峽交流基金會驗證之大陸地
    區廣東省高州市公證處作成之親屬關係公證書、委託書等件
    為證。
二、按在大陸地區製作之文書，經行政院設立或指定之機構或委
    託之民間團體驗證者，推定為真正；此推定真正之文書，其
    實質上證據力，由法院或有關主管機關認定，臺灣地區與大
    陸地區人民關係條例第7條、臺灣地區與大陸地區人民關係
    條例施行細則第9條第1項分別定有明文。是以，前開臺灣地
    區與大陸地區人民關係條例第7條所稱之真正，係指形式上
    之真正而言，至該文書之內容是否足以證明某一待證事實存
    在，仍需法院綜合一切事實證據予以判斷，並非該文書一經
    提出，法院即不須就其他法院應依職權調查之事項予以調查
    。
三、經查，被繼承人甲○係14年10月15日出生，於95年11月4日
    死亡，生前設籍在臺東縣東河鄉東河村10鄰南東河270號，
    在臺灣地區並無配偶、子女等情，有甲○之除戶謄本在卷可
    稽，堪信為真；惟本院就甲○在大陸地區有無親屬乙節，依
    職權分別向臺東縣後備指揮部、國防部陸軍司令部函調被繼
    承人甲○之兵籍資料，經臺東縣後備指揮部以97年8月5日後
    台東動字第097000 2461號函、國防部陸軍司令部以97年8
    月11日國陸人勤字第0970016389號函分別函覆結果，甲○之
    軍籍卡上家屬欄僅記載「父：懷、母：劉氏」，聲請人並不
    在其列；另依行政院國軍退除役官兵輔導委員會臺東縣榮民
    服務處以97年8月1日東縣服字第0970003013號函檢送之被繼
    承人「行政院國軍退除役官兵輔導委員會臺東縣榮民服務處
    單身榮民親屬關係表」觀之，在該表之大陸親屬欄內，雖載
    有「姪子乙○○」，然與聲請人於97年7月22日提出之大陸
    地區廣東省高州市公證處出具之親屬關係公證書及親屬系統
    表上記載被繼承人有「弟弟乙○○」乙情亦未相合，足認聲
    請人所提出上開親屬關係證明書內容之真實性有疑。
四、綜上各情，聲請人主張其為被繼承人甲○在大陸地區之胞弟
    ，雖據提出大陸地區廣東省高州市公證處作成之親屬關係公
    證書為證，並經財團法人海峽交流基金會認證，而得認為其
    形式為真正。然依前揭說明及本院調查結果，聲請人是否確
    為甲○在大陸地區之胞弟，顯有疑義。而聲請人復未能提出
    其他證據證明其與被繼承人甲○之關係，本院尚難僅以聲請
    人所提之書證即認其主張為真正。從而，聲請人本於臺灣地
    區與大陸地區人民關係條例第66條之規定，向本院為遺產繼
    承之表示，於法尚非有據，應予駁回。
五、依非訟事件法第21條第1項前段、第24條第1項，裁定如主文
中    華    民    國    97    年     8    月    21    日
                      民事庭法  官  范乃中
以上正本係照原本作成。
如對本裁定抗告，須於裁定送達後10日內向本院提出抗告狀，並
應繳納抗告費新臺幣1,000元。
中    華    民    國    97    年     8    月    21    日
                            書記官  洪月甚


司法院資訊處製作；財團法人民間司法改革基金會備份。
